臺灣嘉義地方法院刑事判決　　　　　　　　　　　　　九十二年度簡上字第九七號
　　上　訴　人　乙○○
　　即　被　告
右列上訴人因違反動產擔保交易法等案件，不服本院簡易庭九十二年度簡字第五二四
號中華民國九十二年五月二日第一審判決（臺灣嘉義地方法院檢察署檢察官聲請簡易
判決處刑案號：九十二年度偵字第二五○六號），提起上訴，本院管轄之第二審合議
庭判決如左：
    主  文
原判決撤銷。
乙○○動產擔保交易之債務人，意圖不法之利益，將標的物移轉，致生損害於債權人
，處有期徒刑參月，如易科罰金，以參佰元折算壹日；又未指定犯人，而向該管公務
員誣告犯罪，處有期徒刑參月，如易科罰金，以參佰元折算壹日。應執行有期徒刑肆
月，如易科罰金，以參佰元折算壹日。
    事  實
一、乙○○於民國八十八年一月一日，與甲○○○○限公司訂立動產擔保交易書面契
    約，以附條件買賣之方式購買鏟裝機一部（BOBCAT廠牌、七五三Ｆ型號、黑白相
    間），而為動產擔保交易之債務人，雙方約定總價金為新臺幣（下同）六十九萬
    五千元，於未付清全部價款前，所有權仍為出賣人甲○○○○限公司所有，且未
    經甲○○○○限公司書面同意，買受人即乙○○不得擅自移轉而有侵害甲○○○○限公司權益之行為。乙○○於取得上開鏟裝機使用後，遲遲未能付清價款，復
    因其前於八十七年間委請丁○○營繕廠房，而積欠工程款二十九萬二千元亦未能
    清償，丁○○屢次催索無著，乃限令乙○○須於八十八年三月十二日及同年四月
    十二日分別給付十四萬六千元，否則應任令丁○○運搬其廠房中包括上開鏟裝機
    在內之機具抵償。詎乙○○明知其持有之上開鏟裝機，係經由動產擔保法交易附
    條件買賣之方式取得，僅具占有使用之權限，且因迄未能付清價款，該機具所有
    權仍歸屬於甲○○○○限公司，然刻意未予丁○○知曉，而意圖不法之利益，於
    八十八年二月十二日簽立字據二紙，同意丁○○於其未依約清償欠款時，得即行
    取走包括上開鏟裝機在內之機具抵償。迨上開工程款清償期限屆至，乙○○猶未
    能依約清償，丁○○迭經催索無著，乃於八十八年六、七月間，先至轄區嘉義縣
    警察局朴子分局六家派出所出示上開字據備案，經員警柯水杉瞭解認係民事糾紛
    未予受理後，丁○○遂依約前往運搬上開鏟裝機抵償，越數日，乙○○去電丁○○確認詳情後，仍刻意隱瞞其非法移轉丁○○之情。嗣丁○○復將上開鏟裝機轉
    售他人，債權人甲○○○○限公司因而未能及時追蹤取回占有，致生有損害。
二、乙○○因前揭向甲○○○○限公司購買鏟裝機未能付清價款，甲○○○○限公司
    於丁○○運搬抵債後之八十八年七月間，前往乙○○處欲取回占有系爭鏟裝機時
    ，乙○○為掩飾其非法移轉動產擔保交易標的物之犯行，明知該鏟裝機係遭丁○○取走抵債，卻告知甲○○○○限公司代理人戊○○失竊，並另基於誣告之故意
    ，帶同戊○○前往嘉義縣警察局朴子分局六家派出所謊報竊案請求偵查，未指明
    或使得推知何人所為，主動向具偵查犯罪職權之公務員誣告犯罪，斯時，適知悉
    內情之員警柯水杉在場，乃聯絡丁○○到所，進而查知案件始末。
三、案經甲○○○○限公司告訴及臺灣嘉義地方法院檢察署檢察官自動檢舉偵查聲請
    簡易判決處刑。
    理  由
一、訊據被告乙○○固坦承前揭關於以動產擔保交易附條件買賣方式，向甲○○○○
    限公司購買鏟裝機一部，嗣遭丁○○運走抵債，其並帶同戊○○陳報竊案之事實
    ，惟矢口否認有違反動產擔保交易法及誣告等犯行，辯稱：伊雖簽立丁○○所擬
    倘欠債未還，即同意任其運搬包括系爭鏟裝機在內機具之字據，然丁○○未加知
    會即自行運搬載離，伊實不知情，而伊於發現機具不見後，亦立即報案失竊云云
    。惟查：
  (一)關於違反動產擔保交易法部分，業據告訴人甲○○○○限公司及其代理人戊○○
    指訴甚詳，並有銷售合（契）約書（動產擔保交易附條件買賣契約書）一份；被
    告因本件買賣所給付或提出供擔保之票據暨退票理由單；被告與其子丙○○為清
    償欠款所書立之協議書及切結書等在卷足憑（俱見九十一年度發查字第五一六號
    卷第六頁至第十六頁、九十一年度他字第一三三二號卷第八三頁至第八四頁背面
    ）。而卷附案外人丁○○所擬，被告同意丁○○運搬本件鏟裝機之字據二紙，其
    上被告簽名處所捺壓之指印，經法務部調查局鑑定認與被告相符一節，復有該局
    調科貳字第○九二○○二九二三六○號鑑定通知書可稽，被告初於偵查中矢口否
    認，嗣於本院審理時始供認字據內容真實無誤（見審理筆錄），足見其謂不知及
    未同意丁○○運搬該鏟裝機抵債，丁○○係擅自載走云云，要屬委罪之詞。被告
    明知該鏟裝機為動產擔保交易之標的物，既未繳清價款，則仍為告訴人公司所有
    ，其僅具有占有使用之權限，不得擅自為法律上及事實上之移轉，詎猶書立字據
    二紙，同意案外人丁○○運搬抵債，其私下逕以告訴人公司所有之物移轉抵償他
    欠之負債，致自身消極財產減少，已足表徵主觀上具有不法利益之意圖，且迨丁○○轉售之前，持續刻意隱瞞上情，終致告訴人公司無法及時追蹤取回占有，並
    造成告訴人公司之損害，均堪認定。
  (二)關於誣告部分，被告事前既同意丁○○運搬機具抵債，事後復去電丁○○確認該
    鏟裝機去向，除有前揭字據二紙可稽外，並經丁○○供述綦詳（見九十一年度他
    字第一三三二號卷第九十頁背面），又丁○○乃依其與被告間之約定運搬機具，
    並欲避紛爭而擬預先向警所備案之情節，復經證人即員警柯水杉證述無訛（見九
    十一年度他字第一三三二號卷第二二頁暨背面），兩者互核相符，堪予採信，被
    告至遲於報案之際，即明知該鏟裝機並未失竊之事實，殆無疑義。乃被告於告訴
    人公司未見欲取回占有之系爭鏟裝機時，竟謊稱失竊，並帶同告訴人公司代理人
    戊○○至警所申告竊案，其未指明或使得推知何人所為，主動向具偵查犯罪職權
    之公務員誣告犯罪，事證明確，犯行洵可認定。
二、核被告所為，係犯動產擔保交易法第三十八條之動產擔保交易之債務人，意圖不
    法之利益，將標的物移轉，致生損害於債權人罪，以及刑法第一百七十一條第一
    項之未指定犯人誣告罪。所犯上開二罪，犯意各別，行為互殊，罪名有異，應予
    分論併罰。原審以被告違反動產擔保交易法及未指定犯人誣告之罪行明確，因予
    論罪科刑，固非無見，惟被告於違反動產擔保交易法後，因應付告訴人公司之取
    回，而謊報竊案申告之行為，應認係為掩飾犯罪而另行起意之舉，兩者客觀上並
    無方法與目的，或原因與結果之直接密切關係。原審認係牽連犯，從一重以違反
    動產擔保交易法罪論處，容有未洽，被告上訴意旨否認犯罪，指摘原判決誤判，
    雖無足取，惟原判決既有上開疏誤之處，自屬無可維持，應由本院撤銷改判。
三、茲審酌被告有詐欺前科，其違反動產擔保交易法，造成告訴人公司之損害，雖與
    之達成書面和解，然迄今仍未現實給付，復虛捏失竊事實申告，侵害國家司法權
    之行使，犯後猶飾詞否認犯行，未見絲毫之悔意等一切情狀，分別量處如主文所
    示之刑。按被告行為後，刑法第四十一條犯最重本刑為三年以下有期徒刑以下之
    刑之罪，受六個月以下有期徒刑或拘役之宣告，因身體、教育、職業、家庭之關
    係，執行顯有困難者，得易科罰金之規定，就所犯之罪法定最重本刑刑度，業經
    修正為五年以下有期徒刑，並改列為第四十一條第一項前段，經總統於九十年一
    月十日公布，同年月十二日生效。本件被告所犯之二項罪行，原即得易科罰金，
    然關於自由刑易科罰金之規定既修正如上，仍屬法律變更，比較新舊法結果，舊
    法並未較有利於被告，故依刑法第二條第一項前段規定，爰適用裁判時即修正後
    刑法第四十一條第一項規定，均諭知易科罰金之折算標準，並定其應執行之刑，
    以資儆懲。
據上論斷，應依刑事訴訟法第四百五十五條之一第一項、第三項、第三百六十九條第
一項前段、第三百六十四條、第二百九十九條第一項前段，動產擔保交易法第三十八
條，刑法第一百七十一條第一項、第十一條前段、第二條第一項前段、第五十一條第
五款、第四十一條第一項，罰金罰鍰提高標準條例第一條前段、第二條，判決如主文
。
本案經檢察官李文和到庭執行職務。
中      華      民      國      九十三    年     二     月     二十     日
                                臺灣嘉義地方法院刑事第四庭
                                審判長法  官  劉  瓊  雯
                                        法  官  康  存  真
                                        法  官  蔡  憲  德
右正本證明與原本無異。
本件不得上訴。
中      華      民      國      九十三    年     二     月     二十     日
                                        書記官  林  秀  敏
附錄本案論罪科刑法條
動產擔保交易法第三十八條：
  動產擔保交易之債務人，意圖不法之利益，將標的物遷移、出賣、出質、移轉、抵
  押或為其他處分，致生損害於債權人者，處三年以下有期徒刑、拘役或科或併科六
  千元以下之罰金。
刑法第一百七十一條第一項：
  未指定犯人，而向該管公務員誣告犯罪者，處一年以下有期徒刑、拘役或三百元以
  下罰金。
